臺灣桃園地方法院刑事判決　　　　　　 96年度易緝字第118號
公　訴　人　臺灣桃園地方法院檢察署檢察官
被　　　告　甲○○
　　　　　　　　　　（
上列被告因偽造文書案件，經檢察官提起公訴（九十六年度偵字
第一一０四０號），本院判決如下：
    主  文
甲○○共同偽造公印文，處有期徒刑陸月，如易科罰金，以新臺
幣壹仟元折算壹日，扣案如附表編號一、二所示之物沒收。
    事  實
一、甲○○與ＴＲＡＮ　ＶＡＮ　ＨＩＥＵ（越南人，中文名陳
    文孝，以下稱之，業經本院審結）共同基於偽造公印文及偽
    造特種文書之犯意聯絡，由陳文孝於民國九十六年二月間起
    至同年五月七日，在臺北縣新莊市○○街二十之一號六樓租
    屋處，以甲○○提供之不詳年籍、姓名外籍勞工十二人之照
    片，陸續偽造中華民國外僑居留證（其上有偽造「內政部」
    公印文）及外國人工作許可證各十二張後（其中含越南人Ｖ
    ＡＮ　ＴＨＩ　ＨＯＮＧ　ＴＨＵ〈文氏紅秋〉名義之外僑
    居留證及工作許可證各一張），以上開二種偽造證件各一張
    組成一組，每組新臺幣（下同）一千元之價格，出售予甲○
    ○，甲○○再以每組一千五百元至三千元不等之價格轉賣予
    前開不詳年籍、姓名之外籍勞工牟利。嗣經警方分別於附表
    所示時、地，持本院所核發之搜索票及臺灣桃園地方法院檢
    察署檢察官所核發之拘票查獲陳文孝及甲○○，並扣得如附
    表所示，甲○○、陳文孝所有，供其犯罪所用或因犯罪所得
    之物品。
二、案經桃園縣政府警察局移送臺灣桃園地方法院檢察署檢察官
    偵查起訴。
    理  由
一、程序部分：本件被告所犯係死刑、無期徒刑或最輕本刑為三
    年以上有期徒刑以外之罪，其於準備程序中就被訴事實為有
    罪之陳述，經本院告知簡式審判程序之旨，並聽取當事人意
    見後，經本院合議庭依刑事訴訟法第二百七十三條之一第一
    項規定裁定由受命法官獨任進行簡式審判程序，合先敘明。
二、訊據被告對於上開犯罪事實坦承不諱，核與同案被告陳文孝
    供述情節相符，並有如附表所示之扣案物品及通聯紀錄可資
    佐證，本案事證明確，被告犯行堪予認定。
三、按中華民國外僑居留證具有特許外國人在我國居留之性質，
    屬特許證之一種，又其上「內政部印」之印文，係表示公務
    機關之資格及職務，屬印信條例第二條之印信之印文，應為
    刑法第二百十八條所稱之公印文（最高法院七十一年台上字
    第一八三一號判例要旨、八十六年臺上字第四六三一號判決
    意旨參照）。是被告之所為，係犯刑法第二百十二條之偽造
    特種文書罪及同法第二百十八條第一項之偽造公印文罪（司
    法院釋字第八十二號解釋參照）。被告與同案被告陳文孝間
    ，就偽造公印文及行使偽造特種文書犯行，有犯意聯絡、行
    為分擔，為共同正犯。又被告就同一名義人偽造公印文及偽
    造上開兩項特種文書之行為均係基於一個偽造文書之犯意，
    於密接之時、地所為之前後接續行為，應以一行為論之，被
    告以一行為觸犯偽造特種文書罪與偽造公印文罪，屬想像競
    合犯，應依刑法第五十五條前段之規定，從較重之偽造公印
    文罪處斷。再按刑事法若干犯罪行為態樣，本質上原具有反
    覆、延續實行之特徵，立法時既予特別歸類，定為犯罪構成
    要件之行為要素，則行為人基於概括之犯意，在密切接近之
    一定時、地持續實行之複次行為，倘依社會通念，於客觀上
    認為符合一個反覆、延續性之行為觀念者，於刑法評價上，
    即應僅成立一罪，俾免有重複評價、刑度超過罪責與不法內
    涵之疑慮；學理上所稱「集合犯」之職業性、營業性或收集
    性等具有重複特質之犯罪均屬之，例如經營、從事業務、收
    集、販賣、製造、散布等行為概念者是（最高法院九十五年
    度臺上字第一０七九號判決意旨參照）。被告於短期內、多
    次於相同地點，實施相同偽造公印文犯行，再將偽造之證件
    販賣於他人，其行為具有反覆、延續之特徵，於概念上應評
    價為包括的一罪之集合犯，而僅論以一罪。公訴人就偽造公
    印文部分雖未據起訴，然此與被告有罪部分有想像競合之裁
    判上一罪關係，為起訴效力所及，本院自應予以審究，均此
    敘明。爰審酌被告之素行、犯罪情節、犯後態度、所得利益
    、所生損害等一切情狀，量處如主文所示之刑，併諭知易科
    罰金之折算標準。被告上開犯行，因犯罪日期延續至九十六
    年四月二十四日之後，尚不得依中華民國九十六年度罪犯減
    刑條例減刑，附此敘明。扣案如附表編號一、二所示之物，
    各為被告及共同被告陳文孝所有，供本件犯罪所用或因本件
    犯罪所得之物，此為被告及陳文孝供承在卷，應依刑法第三
    十八條第一項第二款、第三款之規定宣告沒收。其中「文氏
    紅秋」名義之偽造外僑居留證上偽造之「內政部印」之公印
    文一枚，附於該居留證無從分離，且已併同沒收，故不另諭
    知沒收。
據上論斷，依刑事訴訟法第二百七十三條之一第一項、第二百九
十九條第一項前段，刑法第二十八條、第二百十八條、第二百十
二條、第五十五條前段、第四十一條第一項前段、第三十八條第
一項第二款、第三款，刑法施行法第一條之一第一項、第二項前
段判決如主文。
本案經檢察官蔡宜均到庭執行職務。
中　　華　　民　　國　　96　　年　　11　　月　　30　　日
                  刑事第八庭    法　官　袁雪華
以上正本證明與原本無異。
如不服本判決，應於判決送達後10日內向本院提出上訴狀（應附
繕本），其未敘述上訴理由者，應於上訴期間屆滿後20日內補提
理由書狀於本院，上訴於臺灣高等法院。
                                書記官  邱仲騏
中　　華　　民　　國　　96　　年　　11　　月　　30　　日
附錄本案論罪科刑之法條：
中華民國刑法第218條
（偽造盜用公印或公印文罪）
偽造公印或公印文者，處 5 年以下有期徒刑。
盜用公印或公印文足以生損害於公眾或他人者，亦同。
中華民國刑法第212條
（偽造變造特種文書罪）
偽造、變造護照、旅券、免許證、特許證及關於品行、能力服務
或其他相類之證書、介紹書，足以生損害於公眾或他人者，處1
年以下有期徒刑、拘役或3 百元以下罰金。
附表：
┌──┬────┬───────┬──────────┐
│編號│時    間│地          點│扣    得    物    品│
├──┼────┼───────┼──────────┤
│ 一 │96.5.9  │臺北縣新莊市建│相片紙二本、鋼印機一│
│    │上午八時│安街20之1號6樓│台、修邊鋸齒剪刀一把│
│    │許      │（陳文孝租屋處│、記憶卡三片、讀卡機│
│    │        │）            │一台、數字章五十二顆│
│    │        │              │、護貝膠膜三包、行動│
│    │        │              │電話一支、手提電腦二│
│    │        │              │台、護貝機一台、彩色│
│    │        │              │印表機一台（均為陳文│
│    │        │              │孝所有）            │
├──┼────┼───────┼──────────┤
│ 二 │96.5.9  │臺北縣新莊市後│以文氏紅秋名義偽造之│
│    │上午九時│港一路與建福路│之中華民國外僑居留證│
│    │十分    │口（甲○○所有│（其上有偽造「內政部│
│    │        │之車號157-NE號│」公印文）及外國人工│
│    │        │計程車上）    │作許可證各一張、行動│
│    │        │              │電話一支（均為甲○○│
│    │        │              │所有）              │
└──┴────┴───────┴──────────┘
